【裁判字號】    98,交聲,534
【裁判日期】    980526
【裁判案由】    交管條例聲異
【裁判全文】
臺灣板橋地方法院交通事件裁定        98年度交聲字第534號
原處分機關  交通部公路總局臺北區監理所蘆洲監理站
異  議  人  甲○○
即受處分人
上列異議人即受處分人因違反道路交通管理處罰條例案件，對於
交通部公路總局臺北區監理所蘆洲監理站98年2 月18日所為之處
分（原處分案號：北監蘆字裁46-AEX608501號），聲明異議，本
院裁定如下：
    主  文
異議駁回。
    理  由
一、本件異議意旨略以：異議人即受處分人甲○○於民國98年1
    月17日7 時55分許，騎乘車號YJX-020 號重型機車沿臺北市
    ○○路由北向南行經臺北市○○路與常德街口之時，係於該
    處交岔路口仍為黃燈狀態下，即穿越停止線進入待轉區，準
    備左轉，待轉換為紅燈之後，始左轉進入常德街，並未闖紅
    燈左轉，為此具狀聲明異議，請求撤銷原處分云云。
二、按汽車駕駛人，行經有燈光號誌管制之交岔路口闖紅燈者，
    處新臺幣1 千8 百元以上5 千4 百元以下罰鍰；又汽車駕駛
    人有第53條第1 項之情形者，除依原條款處罰鍰外，並予記
    點3點，道路交通管理處罰條例第33條第1 項、第63條第1項
    第3 款分別定有明文。經查：
（一）本件異議人確有於98年1 月17日7 時55分許，騎乘車號YJ
      X-020 號重型機車沿臺北市○○路由北往南方向，行經臺
      北市○○路與常德街口之時，在臺北市○○路南北向交通
      號誌已為「紅燈」之狀態下，仍違規闖越紅燈左轉進入進
      入常德街，隨即為警攔檢開單舉發一情，除業據證人即臺
      北市政府警察局中正第一分局介壽路派出所警員乙○○到
      庭明確具結證稱：「（法官問：本件違反道路交通管理條
      例之舉發通知書，是否是你製作？）是。」、「（法官問
      ：當時情形如何？）我在臺北市○○街台大醫院捷運站二
      號出口執行勤務，已經有一名婦人紅燈違規左轉，之後我
      看到異議人紅燈左轉，見狀之後我就鳴笛舉發。」、「（
      法官問：當時公園路與常德街的號誌是否為轉變狀態？）
      那時是四向人行道，已經由行人在通行，公園路上的號誌
      已經轉變為紅燈，約轉變為紅燈5 、6 秒後，異議人才騎
      機車左轉過來。」、「（法官問：當時剛變成紅燈時有無
      看到異議人的車？）沒有，當時路口都是淨空的。已經有
      行人在通行了。我那時已經攔停一部婦人騎乘的機車，正
      在與那位婦人解釋紅燈左轉的情形，剛好看到異議人左轉
      過來，我才攔停。」、「（法官問：公園路往常德街方向
      有無其他車輛待轉？）沒有，如果是公園路北往南的方向
      可以直接左轉，毋庸待轉。」、「（法官問：可否確認異
      議人的車是在已經變成紅燈了才轉過來？）我在那裡看到
      時，已經攔停一部違規機車，正在解釋，所以我可以確定
      那時公園路已經變成紅燈了，且我當時有跟異議人解釋，
      當時應該是行人可以通行。」等語，核與卷附臺北市政府
      警察局中正第一分局98年2 月9 日北市警中正一分交字第
      09830311800 號函文所示舉發違規情節大致相當之外，並
      有舉發違反道路交通管理事件通知單1 張（下簡稱舉發通
      知單）附卷可資為憑，且經證人乙○○當庭提出現場錄音
      隨身碟交由本院進行勘驗之結果，益見證人乙○○上開指
      稱其已先行攔停舉發一名婦人違規左轉，隨後又攔停舉發
      異議人違規左轉之證詞，尚屬非虛，已堪值採信。
（二）其次，證人乙○○不僅能就上開舉發違規之經過指證甚詳
      ，且就異議人為警攔檢舉發後之反應，亦明確證稱：「他
      當時有說人不舒服」等語，此間經本院當庭勘驗證人乙○
      ○當庭提出現場錄音隨身碟之結果，雖因被舉發人聲音微
      弱，無法聽清楚異議人當場是否確有表示「身體不舒服」
      ，惟由證人乙○○隨即表示「身體不舒服要坐計程車！」
      一語可知，足徵證人乙○○所證述之上開情節，應確有其
      事。再者，異議人於聲明異議狀內既曾指稱：伊騎車行經
      公園路與常德街口，適逢公園路之燈號變換為黃燈，當時
      公園路上約有3 部機車及2 部汽車於內側車道準備待轉常
      德街，伊所騎機車係最後1 部，之後等公園路之燈號轉變
      為紅燈，伊始左轉常德街，卻遭警員攔停舉發云云，由此
      情節觀之，異議人應係公園路上號誌轉變為紅燈之後，緊
      隨於該「3 部機車及2 部汽車」之後左轉常德街，竟僅其
      一人遭警方攔停舉發違規左轉，則衡情異議人應無不當場
      以警方何以僅攔停舉發其違規左轉，而未一併攔停舉發其
      他5 輛汽機車違規加以抗辯之理，惟異議人從未提及警方
      有此舉發不公正、偏頗之情事，適足徵異議人所辯，顯然
      有所保留，實難予輕信。
（三）況且，異議人自始並未主張其與證人乙○○有何嫌隙而有
      遭誣攀之情事，同時衡諸一般社會常情，本件證人即舉發
      警員即便有儘量取締多件交通違規之積效考量，然究無任
      意不實舉發他人交通違規，因而與被舉發人產生激烈爭執
      ，以致影響其後續取締交通違規積效之可能性。綜上所述
      ，異議人確有於上開時地違規紅燈左轉之行為，是原處分
      機關依據上述規定科罰鍰1 千8 百元之處分，並記違規點
      數3 點，要無任何違誤之處，則本件異議為無理由，應予
      駁回。
三、據上論斷，應依道路交通案件處理辦法第19條，裁定如主文
    。
中    華    民    國    98    年    5     月    26    日
                             交通法庭
                               法  官  楊仲農
上列正本證明與原本無異。
如對本裁定不服，應於送達後5日內，向本院提出抗告狀（應抄
附繕本）。
                               書記官  陳香君
中    華    民    國    98    年    6     月    1     日


司法院資訊處製作；財團法人民間司法改革基金會備份。
